【裁判字號】    98,簡上,549
【裁判日期】    980831
【裁判案由】    妨害自由等
【裁判全文】
臺灣板橋地方法院刑事判決             98年度簡上字第549號
上  訴  人  臺灣板橋地方法院檢察署檢察官
上  訴  人  丙○○
即  被  告
上列上訴人因被告妨害自由等案件，不服本院98年度簡字第892
號中華民國98年3月24日第一審判決（聲請簡易判決處刑案號：
98年度偵字第1100號），提起上訴，本院判決如下：
    主      文
上訴駁回。
    事實及理由
一、本案經本院審理結果，認第一審判決以被告丙○○所為，係
    犯刑法第304 條第2 項、第1 項之以強暴使人行無義務之事
    未遂罪及同法第309 條第1 項之公然侮辱罪，併依刑事訴訟
    法第449 條第1 項前段、第3 項、第454 條第2 項，刑法第
    304 條第2 項、第1 項、第309 條第1 項、第25條第2 項、
    第41條第1 項前段、第42條第3 項，刑法施行法第1 條之1
    第1 項、第2 項前段等規定，復審酌被告遇事不思理性處理
    ，僅因債務糾紛即強拉並辱罵告訴人，兼衡其犯罪之動機、
    目的、手段、對告訴人名譽所生損害之程度，及犯罪後未能
    達成和解，以獲得告訴人諒解，暨其犯罪後態度等一切情狀
    ，就被告所犯強制未遂犯行部份，量處拘役10日，就被告所
    犯公然侮辱部份，量處罰金新台幣（下同）3 千元，並各諭
    知如易科罰金、易服勞役之折算標準，其認事用法均無違誤
    ，量刑亦屬允當，應予維持，並引用第一審判決書所記載之
    事實、證據及理由（如附件）。
二、至公訴人上訴意旨雖謂：被告所為已妨害告訴人行使權利既
    遂，且被告既已強拉他人，其強制犯行部份是否已達既遂，
    亦非無研求餘地，併認原審量刑過輕等語；另被告則否認上
    開以強暴使人行無義務之事未遂、公然侮辱等犯行，辯稱略
    以：其一生從未與人結怨，況告訴人係舊識，邀請入門洽談
    理所當然之舉動，被拒絕後併無任何暴力行為，亦無須強拉
    外人進自己家門，案發當時，甲○○、樊毅君、乙○3 人，
    於鶯歌鎮○○○路108 巷2 號門口處，要求給付貨款3104元
    ，因門口人來人往，被告配偶乙○開口請甲○○等人進屋再
    談，告訴人等高聲叫囂後，被告聞聲始出門口訊問，根本未
    參與當時之爭執，更無公然侮辱及妨害自由行為云云；然查
    ：
(一)、被告如何於97年12月8 日上午11時許，在臺北縣鶯歌鎮○○
    ○路108 巷2 號住處門口，以手強拉告訴人衣領之強暴方式
    ，欲使告訴人行進入被告前開住處內之無義務之事，並口出
    「幹你娘」言詞公然侮辱告訴人，惟嗣因告訴人抗拒推拒而
    未進入被告前開住處等情，經證人即告訴人甲○○迭於警詢
    中證述：當時我要去丙○○家收帳款，當我按門鈴時是由他
    弟弟來開門，然後我叫他弟弟請丙○○出來，然後丙○○的
    太太先出來然後丙○○出來，丙○○出來後他拉我衣領，要
    我進去，然後我就把他推開，丙○○的太太出來勸架，我說
    我不想進去，他又第2 次來拉我衣領，我說我只是來要貨款
    的，不想進你家去，當事人對我做的舉動讓我感到不安及心
    生恐懼，為什麼在路邊會被拉扯等語（見偵查卷第5 頁）；
    於偵查中結證稱：警詢中所言實在，我站在丙○○家門口馬
    路上，我要跟他收貨款，丙○○強拉我的衣領，要把我拉進
    他家，我把他推開，第2 次他又拉我，我推開，他有意要打
    我，我馬上叫證人報警，丙○○說幹你娘，他強拉我進去，
    我不想進去等情明確（見偵查卷第9-10頁）；與現場目擊證
    人樊毅君於警詢中證述：中鎂行、乙○女士跟甲○○先生有
    陳年貨款未清，經過7 年來催討，每每借詞推託，97年12月
    8 日9 時30分許，再行電話連絡，丙○○先生掛了甲○○先
    生4 次電話，所以我們親自到鶯歌鎮○○○路108 巷2 號丙
    ○○先生住宅當面催討貨款，先是由黃先生的弟弟應門，之
    後由乙○女士出來與我們洽談，之後丙○○生生出來態度極
    其惡劣，拉住甲○○先生的衣領想要毆打他，並要拖他進去
    他家，我擋在他們2 個中間，乙○女士也有出言制止，甲○
    ○先生叫我打電話叫警察，於是我就打電話了等語（見偵查
    卷第6 頁）；偵查中結證稱：我們到丙○○家裡收貨款，丙
    ○○衝出來，要拉甲○○進去，要打他，我擋在他們2 個中
    間，他拉甲○○胸口的衣服，丙○○非常粗暴，一直罵幹你
    娘，在馬路上罵等語（見偵查卷第10頁），均無不合，已見
    告訴人前揭證述非虛；參核台北縣政府警察局三峽分局湖山
    派出所員警蕭志協於97年12月8 日10時至12時，原執行交通
    大執法勤務，惟因接獲勤務中心通報於鶯歌鎮○○○路108
    巷2 號前有打架情事，經蕭志協於是日11時42分許到場了解
    為告訴人甲○○為追討多年前嫌疑人丙○○所積欠3 千多元
    貨款因而發生爭執，警方到場後雙方仍繼續大聲爭吵，甲○
    ○稱丙○○於員警到場前的1 次爭執中強拉他的衣領欲將他
    拉進其自家住宅內，因而要控告丙○○妨害自由，於是員警
    將雙方當事人先行帶返所了解案情等情，有台北縣政府警察
    局三峽分局98年5 月19日北縣警峽刑字第0980016256號函暨
    該函所附員警蕭志協所製職務報告、受理案件紀錄單、工作
    記錄簿等資料附於本院卷可憑，是以被告與告訴人於案發時
    地之糾紛爭執，確由員警到場處理，而員警蕭志協到場後，
    被告與告訴人竟仍繼續大聲爭吵，告訴人且即向員警投訴甫
    遭被告欲強拉進入被告住處等情以觀，顯見被告與告訴人間
    於案發時顯然各執己見而爭執甚鉅，則被告於與告訴人激烈
    爭執下，有前述以手強拉告訴人衣領之強暴方式，欲迫使告
    訴人行進入被告前開住處內之無義務之事，並對告訴人以前
    揭言詞為公然侮辱，亦與事理無悖，益徵告訴人前揭證述核
    屬有據；參核即便被告於警詢中亦供稱：（警方於97年12月
    8 日12時40分受理民眾甲○○報案，告你以強暴、脅迫方式
    危害告訴人的身體，請問是否有此事）我只是要請他進去家
    裡，不要在門口大小聲吵到鄰居而已（據告訴人甲○○所訴
    你對他有強拉衣領及出言恐嚇是否屬實）我的意思是要請他
    進去談而已，我沒有恐嚇他等語（見偵查卷第3 頁），顯見
    被告於警詢中亦未否認有以手強拉告訴人衣領欲使告訴人進
    入被告住處之舉，而僅辯以其意在請告訴人進入住處商談，
    不要影響吵到鄰居等情甚明，佐以被告於本院審理中亦坦認
    案發當時，確有將手放在告訴人肩上一情不諱，顯見被告與
    告訴人於案發時確有肢體接觸無疑，俱徵告訴人前開證述，
    洵屬有據，堪以信實；而證人即被告配偶乙○雖於本院審理
    中結證稱並未見被告有以手強拉告訴人衣領，欲迫使告訴人
    進入被告前開住處內，亦未見被告有以言詞對告訴人為公然
    侮辱云云，然乙○所述顯與前揭客觀事證未合，容係事後迴
    護被告之語，無從執之做為有利於被告之認定，併此敘明；
    綜上，被告執前詞否認犯行提起上訴，容係飾卸之語，不足
    採信，其上訴並無理由，應予駁回。
(二)、又依告訴人前揭供述可知，告訴人乃自認其對被告仍有債權
    未獲清償因而前往催討，並因雙方對債權存否有所爭執而生
    本件糾紛，是告訴人既已明確表達其自認對告訴人仍有債權
    存在並進而有債務催討之舉，自難認被告已以強制行為，達
    妨害告訴人自由對被告行使催討債務意志既遂，公訴人上訴
    意旨謂被告所為已妨害告訴人行使權利既遂等語，容有誤會
    ；又被告固意在強拉告訴人進入住處，然終遭告訴人抗拒而
    未得逞，則被告雖已著手於以強暴方式，欲使告訴人行進入
    被告住處內之無義務之事，惟既因告訴人之抗拒而未得逞，
    被告此部份強制犯行自屬未遂，原審因認被告此部分所為，
    係犯刑法第304 條第2 項、第1 項之強制未遂罪，於法自無
    不合，公訴人上訴意旨認被告既已強拉他人，其強制犯行部
    份是否已達既遂，非無研求餘地，亦有誤會；末按刑之量定
    ，係實體法上賦予法院得為自由裁量之事項，倘其未有逾越
    法律所規定之範圍，或濫用其權限，即不得任意指摘為違法
    ；茲原審量定刑期，已審酌被告遇事不思理性處理，僅因債
    務糾紛即強拉並辱罵告訴人，兼衡其犯罪之動機、目的、手
    段、對告訴人名譽所生損害之程度，及犯罪後未能達成和解
    ，以獲得告訴人之諒解，暨被告犯罪後之態度等一切情狀，
    就被告所犯強制未遂犯行部份，量處拘役10日，就被告所犯
    公然侮辱部份，量處罰金新台幣3 千元，並各諭知如易科罰
    金、易服勞役之折算標準，其量刑並無何失出，公訴人以原
    審量刑過輕為由，提起上訴，亦無理由，亦應駁回。
三、綜上，被告及公訴人各執前詞提起上訴，均無理由，均應予
    駁回。
據上論斷，應依刑事訴訟法第455 條之1 第1 項、第3 項、第36
8 條、第373 條，判決如主文。
本案經檢察官郭季青到庭執行職務。
中    華    民    國    98    年    8     月    31    日
                  刑事第十六庭審判長法  官   許必奇
                                    法  官   鄧雅心
                                    法  官   陳明偉
上列正本證明與原本無異。
本件不得上訴。
                                    書記官   陳玉心
中    華    民    國    98    年    8     月    31    日


司法院資訊處製作；財團法人民間司法改革基金會備份。
